臺灣雲林地方法院民事判決　　　　　　　 95年度訴字第408號
原　　　告　甲○○
訴訟代理人　邱創典律師
被　　　告　乙○○
　　　　　　丁○○
　　　　　　丙○○
　　　　　　戊○
上列當事人間請求拆屋還地事件，本院於民國96年9 月20日言詞
辯論終結，判決如下：
    主  文
被告乙○○應將坐落雲林縣二崙鄉○○段522 地號土地上，如附
圖雲林縣西螺地政事務所民國96年2 月27日土地複丈成果圖所示
: Ｂ部分磚造農舍面積169 平方公尺、Ｃ部分磚造平房面積6 平
方公尺、Ｄ部分圍籬面積40平方公尺、Ｅ部分磚造農舍面積41平
方公尺、Ｈ部分水井面積3 平方公尺拆除，並將土地交付原告。
被告丁○○、丙○○、戊○三人應將坐落前項土地上，如附圖土
地複丈成果圖所示: Ａ部分磚造農舍面積141 平方公尺、Ｆ部分
圍籬面積12平方公尺拆除，並將土地交付原告。
本判決第一項及第二項，於原告分別以新台幣貳拾萬元及壹拾萬
元供擔保後，得為假執行; 但各該被告分別以新台幣肆拾萬元及
貳拾萬元預供擔保後，得免為假執行。
訴訟費用由被告乙○○負擔新台幣捌仟元，被告丁○○、戊○及
丙○○連帶負擔肆仟元，餘由原告負擔。
    事實及理由
甲、程序方面：
一、按訴狀送達後，原告不得將原訴變更或追加他訴，但該訴訟
    標的對於數人必須合一確定時，追加其原非當事人之人為當
    事人者，不在此限，民事訴訟法第255 條第1 項第5 款定有
    明文。本件如附圖所示Ａ部分磚造農舍面積141 平方公尺及
    Ｆ部分圍籬面積12平方公尺為訴外人廖木印生前所建，廖木
    印業於民國（下同）89年4 月28日死亡，其繼承人除原被告
    丁○○外，尚有戊○及丙○○二人。原告訴請將上開地上物
    拆除，並將占有土地交付原告，對於繼承人必須合一確定。
    因此，原告追加原非被告之戊○及丙○○二人為被告，核無
    不合。
二、被告戊○未於言詞辯論期日到場，核無民事訴訟法第386 條
    各款所列情形，爰依原告之聲明，由其一造辯論而為判決。
乙、實體方面:
一、原告起訴主張:
（一）坐落雲林縣二崙鄉○○段522 地號、地目田、面積2885平
      方公尺土地（下稱系爭土地）係原告於本院94年度執字第
      8991號執行事件中承受而來，並經所有權移轉登記完畢，
      惟如附圖所示: Ｂ部分磚造農舍面積169 平方公尺、Ｃ部
      分磚造平房面積6 平方公尺、Ｄ部分圍籬面積40平方公尺
      、Ｅ部分磚造農舍面積41平方公尺、及Ｈ部分水井面積3
      平方公尺土地，為被告乙○○以上開地上物無權占有使用
      。另Ａ部分磚造農舍面積141 平方公尺、Ｆ部分圍籬面積
      12平方公尺土地，則為訴外人廖木印生前建築上開地上物
      占有使用，而廖木印業於89年4 月28日死亡，而由被告丁○○、丙○○及戊○等三人繼承無權占有使用，爰依民法
      第767 條物上請求權規定，請求被告等人拆除上開地上物
      ，並將土交還原告等語。並聲明如主文第一、二項所示，
      並陳明願供擔保，請准宣告假執行。
（二）對被告答辯之陳述:
      原告否認被告乙○○所提兄弟分關鬮書之真正; 且縱認該
      分關鬮書係真正，然簽訂該分關鬮書之當事人為廖木權（
      即原土地所有權人廖有財之父）、廖木印（丁○○等三人
      之父）及被告乙○○等人，原告非契約之當事人，不受該
      契約之拘束，是以被告等人係無權占有系爭土地，原告自
      得本於所有權之權能，請求被告等人拆除如附圖所示之地
      上物，返還占有土地。
二、被告方面:
（一）被告乙○○則以: 被告不是臨時占用，以前兄弟分產時土
      地即已分給被告，房子是被告自己蓋的，已住了30多年，
      是被告兄弟講好的，有兄弟分關鬮書可證，因為當時不能
      辦理分割登記，所以就一直引用下來，後來土地被賣掉，
      被告也不清楚。且被告也有繳房屋稅，被告非無權占有等
      語置辯。
（二）被告丁○○則以: 系爭房子是被告的父親血汗錢去蓋的，
      被告是獨子，有二位姊姊即被告戊○及丙○○，被告係基
      於繼承而占有使用上開土地，並非無權占有，餘如被告乙○○所述等語置辯。
（三）被告丙○○則以: 被告沒有意見，被告的父親以前就建房
      子在系爭土地了，要看乙○○及丁○○的意見，被告個人
      都沒有意見等語置辯。
（四）被告戊○未於言詞辯論期日到場，亦未提出書狀作何聲明
      或陳述。
三、兩造所不爭之事實:
（一）系爭土地經原告於本院94年度執字第8991號強制執行事件
      中承受，並經所有權移轉登記完畢。
（二）系爭土地上如附圖所示: Ｂ部分磚造農舍面積169 平方公
      尺、Ｃ部分磚造平房面積6 平方公尺、Ｄ部分圍籬面積40
      平方公尺、Ｅ部分磚造農舍面積41平方公尺、及Ｈ部分水
      井面積3 平方公尺土地，為被告廖本參以上開地上物占有
      使用。另Ａ部分磚造農舍面積141 平方公尺、Ｆ部分圍籬
      面積12平方公尺土地，則為訴外人廖木印生前所建築使用
      ，而廖木印業於89年4 月28日死亡，由被告丁○○、丙○○及戊○等三人繼承所有。
四、兩造主要之爭點在於: 被告等人分別以上開地上物占有使用
    系爭土地，是否有合法之權源? 被告乙○○所提出之兄弟分
    關鬮書是否為真正，及其效力是否得對抗原告?
五、得心證之理由:
（一）按所有人對於無權占有其所有物者，得請求返還之。對於
　    妨害其所有權者，得請求除去之。又不動產物權，依法律
      行為而取得設定、喪失、及變更者，非經登記，不生效力
      ，民法第767 條及第758條分別定有明文。
（二）查本件被告等人雖主張其等分別以上開地上物占有使用系
      爭土地，係基於兄弟分割或兄弟分割後繼承所得，並非無
      權占有等語，被告乙○○並提出兄弟分關鬮書一件為證。
      且參酌上開分關鬮書所載之內容詳細公平，且其外表陳舊
      ，核與該分關鬮書上所載書立日期為61年1 月2 日，迄今
      已有30餘年之期間吻合，堪信為真正。原告空言否認上開
      分關鬮書之真正，為無可採。然上開分關鬮書只是分割協
      議之債權契約，只有相對之效力，被告等人既未經辦理所
      有權移轉登記，自不得以之對抗契約以外之第三人。
（三）又系爭土地既經原告於本院上開強制執行事件中承受，並
      經辦理所有權移轉登記完畢，原告即取得系爭土地之所有
      權。且原告非上開分割協議之當事人，自不受該協議之約
      束，被告等人自不得以該協議對抗原告。從而，原告本於
      民法第767 條物上請求權之規定，請求被告等人分別除去
      其等占有使用系爭土地之地上物，並返還土地，為有理由
      ，應予准許。
四、假執行之宣告：
    原告陳明願供擔保，聲請宣告假執行，核無不合，爰酌定相
    當之擔保金額准許之。並依職權宣告被告等人分別預供相當
    金額擔保後，得免為假執行。
五、訴訟費用之負擔:
    本件原告雖為勝訴人，然其聲請內政部土地測量局鑑測系爭
    土地之行為，係非為伸張權利所必要，應負擔一部之訴訟費
    用。又被告丁○○、戊○及丙○○三人係因繼承之公同共有
    不可分之債敗訴，應連帶負擔訴訟費用。據此，本件訴訟費
    用新台幣（下同）34,720元，應由被告乙○○負擔8,000 元
    ，被告丁○○、戊○及丙○○連帶負擔4,000 元，餘由原告
    負擔。
六、結論：本件原告之訴為有理由，依民事訴訟法第385 條第1
    項前段、第78條、第81條第1 款、第85條第1 項後段、第2
    項、第390 條第2 項、第392 條第2 項，判決如主文。
中　　華　　民　　國　　96　　年　　10　　月　　4 　　日
                  民事第二庭    法  官  黃一馨
以上正本係照原本作成
如對本判決上訴，須於判決送達後廿日內向本院提出上訴狀
中　　華　　民　　國　　96　　年　　10　　月　　4 　　日
                                書記官　王秀如
